【裁判字號】    99,判,1169
【裁判日期】    991104
【裁判案由】    證券交易法
【裁判全文】
最  高  行  政  法  院  判  決
                                      99年度判字第1169號
上  訴  人  甲○○
訴訟代理人  金玉瑩  律師
            魏妁瑩  律師
            乙○○  ○○
被 上訴 人  行政院金融監督管理委員會
代  表  人  陳裕璋
上列當事人間證券交易法事件，上訴人對於中華民國98年2月10
日臺北高等行政法院96年度訴字第3585號判決，提起上訴，本院
判決如下：
    主  文
上訴駁回。
上訴審訴訟費用由上訴人負擔。
    理  由
一、被上訴人以上訴人受託查核嘉新食品化纖股份有限公司（下
    稱嘉食化公司）民國94年度及95上半年度財務報告，未適當
    查明合併報表編製內容不符一般公認會計原則，違反行為時
    會計師查核簽證財務報表規則（下稱查簽規則）第20條第1
    項第8款第6目規定；未適當評估繼續經營假設合理性即出具
    意見，違反查簽規則第20條第1項第19款第10目規定；未適
    當查明長期股權投資處分損益之合理性，並妥適評估未收回
    價款之回收可行性，違反查簽規則第20條第1項第4款第3目
    及審計準則公報第1號第2條規定；未適當評估以成本衡量之
    金融資產及長期股權投資價值減損情形，違反查簽規則第20
    條第1項第2款第7目及第20條第1項第8款第12目規定；未適
    當查明待售房地跌價情形，違反查簽規則第20條第1項第5款
    第10目規定；為關係人瑞森國際股份有限公司（下稱瑞森公
    司）背書保證未作適當揭露，上訴人未提出指正，亦未評估
    發生或有損失之可能性，違反查簽規則第20條第1項第20款
    第1目及審計準則公報第1號第2條規定；關係人新達實業股
    份有限公司（下稱新達公司）等交易查核未符查簽規則第20
    條第1項第25款、審計準則公報第38號第29條及第6號第8條
    規定，乃依證券交易法第37條第3項第3款規定，於96年1月
    18日以金管證六字第0960003939號裁處書（下稱原處分）撤
    銷上訴人辦理公開發行公司財務報告查核簽證之核准。上訴
    人不服，提起訴願，經遭駁回，遂提起行政訴訟，經原審以
    96年度訴字第3585號判決（下稱原判決）駁回。上訴人仍不
    服，遂提起本件上訴。
二、上訴人起訴主張：（一）被上訴人分別以不同理由作成2件
    形成處分，撤銷上訴人對公開發行公司財務報告查核簽證之
    資格，上訴人係於先受領另案之被上訴人96年1月18日金管
    證六字第0960003938號處分(以下稱他處分)後，上訴人前揭
    簽證資格已被撤銷而不復存在，詎被上訴人又以原處分撤銷
    上訴人於客觀上已不存在之簽證資格，足證原處分實有行政
    程序法第111條第3款所稱「內容對任何人均屬不能實現者」
    情形，應屬無效。（二）證券交易法第37條第3項之各種行
    政罰既係以違反同條第1項所稱被上訴人所制定之準則或同
    條第2項被上訴人所定之查簽規則為處罰之構成要件，則被
    上訴人自應於查簽規則中詳為規定，不得再將該權限自行轉
    授權予其他機關團體發布規章替代。詎被上訴人竟以上訴人
    違反由財團法人中華民國會計研究發展基金會（下稱會計研
    究發展基金會）所發布之審計準則公報為由，對上訴人作成
    停簽之處分，足證原處分之依據實已明顯違背司法院釋字第
    394號、第524號解釋所揭釋之法律保留原則與行政罰法第4
    條規定。（三）上訴人係自94年10月起方擔任嘉食化公司之
    副簽證會計師，僅就嘉食化公司之財務報告負形式書面審核
    之責，故其對該公司財務狀況之明瞭，自不若負責實質審核
    嘉食化公司財務報告之主簽證會計師單思達來得深，此觀最
    高法院亦區分「實質審核受查公司財務報表之主簽證會計師
    」與「負責形式書面審核之副簽證會計師」，並僅追究主簽
    證會計師有無不實簽證之法律責任之見解即可得證。又近期
    違反證券交易法第37條第3項規定之類似事件，除單思達會
    計師與上訴人外，並無其他會計師受撤銷系爭簽證核准之行
    政處分，而被上訴人又未具體說明其針對上訴人為差別對待
    之理由，顯然已違反平等原則。另副簽證會計師對主簽證團
    隊既無監督指揮權責，亦無與簽證客戶就查核過程進行討論
    之義務，則被上訴人逕對上訴人處以與主簽證會計師相同法
    律效果之行政罰，同有違反平等原則等語，為此，訴請將訴
    願決定及原處分均撤銷。
三、被上訴人則以：（一）被上訴人於96年1月18日以上訴人查
    核中國力霸股份有限公司（下稱力霸公司）、嘉食化公司財
    務報告涉有違規事由，分別作成他處分與原處分2份撤銷辦
    理公開發行公司財務報告查核簽證核准之裁處書，此2份裁
    處書係同時於96年1月24日送達，並無上訴人所稱原處分內
    容屬行政程序法第111條第3款所稱「內容對任何人均屬不能
    實現者」之情事。（二）會計師於受託辦理依證券交易法發
    行有價證券公司財務報告之查核簽證業務，均應確實遵守查
    簽規則及一般公認審計準則公報之規範。又審計準則公報為
    會計師專業應共同遵守且普遍知悉之行為規範，以維持查核
    品質，並據以判斷會計師是否盡專業上之注意義務，由於審
    計準則公報係屬會計師執行業務之細節性及技術性規範，為
    會計師界所公認之原理原則，已形成該行業行之有年具有法
    效力之慣例，自無法律轉授權之問題。（三）由於公開發行
    公司財務報表之允當表達，影響證券市場及公眾權益甚鉅，
    證券交易法第37條第1項及依該條所定會計師辦理公開發行
    公司財務報告查核簽證核准準則第2條爰規定，公開發行公
    司財務報告應由聯合會計師事務所之開業會計師2人以上共
    同查核簽證，期以會計師雙簽制度，配合內部複核程序，以
    加強財務報告之公信力，又主副簽會計師雖於該事務所內部
    之工作責任有別，惟該等會計師既於財務報表上共同簽章，
    對外應負之行政責任並不因係主簽或副簽會計師而有差別。
    （四）本案上訴人除有未適當查明嘉食化公司合併報表編製
    內容不符財務會計準則公報規定外，尚有未妥適評估繼續經
    營假設之合理性、未適當查明長期股權投資處分損益之合理
    性並妥適評估未收回價款之回收可行性、未適當評估以成本
    衡量之金融資產及長期股權投資價值減損情形、為關係人背
    書保證違反規定，上訴人均未提出指正，亦未評估發生或有
    損失之可能性，暨關係人交易查核未符規定等多項疏失，與
    過去案例相較，違規項目較多且均屬重大，復考量上開違規
    行為導致嘉食化公司94年度及95上半年度財務報告未能允當
    表達其財務狀況及經營結果，對廣大投資人及債權人權益影
    響甚鉅，故對上訴人處以撤銷簽證核准之處分，自屬允當，
    尚不違平等原則等語，資為抗辯，求為判決駁回上訴人之訴
    。
四、原審斟酌全辯論意旨及調查證據結果，以：（一）上訴人查
    核力霸公司、嘉食化公司財務報告，核屬2個不同之行為，
    被上訴人對於該2行為之查核疏失，分別以他處分及原處分
    ，作成2份撤銷辦理公開發行公司財務報告查核簽證核准之
    裁處書，此2份裁處書固同時於96年1月24日送達，惟該2份
    行政處分，乃就上訴人所涉不同違規行為，為不同之處分，
    屬各別之處分，應依其處分內容各別發生效力，並無不能實
    現之情形；且上訴人就2份裁處書已分別提起行政訴訟在案
    ，該等行政處分均未確定，並無另案撤銷核准處分業已確定
    再作成本件撤銷核准處分之情事。（二）依會計師法第8條
    第2項所定之查簽規則第2條規定：「會計師受託查核簽證財
    務報表，除其他業務事件主管機關另有規定者外，悉依本規
    則辦理，本規則未規定者，依會計研究發展基金會所發布之
    一般公認審計準則辦理。」準此，會計師於受託辦理依證券
    交易法發行有價證券公司財務報告之查核簽證業務，均應確
    實遵守查簽規則及一般公認審計準則公報之規範。又審計準
    則公報係屬會計師執行業務之細節性及技術性規範，為會計
    師界所公認之原理原則，已形成該行業行之有年具有法效力
    之慣例，自無法律轉授權之問題。為免於法規重複訂定及衡
    酌審計實務之複雜性，查簽規則第2條規定本規則未規定者
    ，依一般公認審計準則之規定，以確定會計師行為規範與義
    務之適用順位，與法律保留原則無涉。（三）被上訴人原處
    分以經查核結果，認上訴人有下列各情，違反相關規定，是
    否有理由，茲分別說明如下：1.嘉食化公司94年度編製「嘉
    食化公司及其關聯企業合併報表」，其編製主體包括嘉食化
    公司及計入該公司採權益法評價之被投資公司持股後（財務
    報告以綜合持股比例註記）所稱已具重大影響力之公司，故
    納入合併報表公司之綜合持股比例介於49.07%至73.91%，且
    未將多家合併持股達20%以上之被投資公司由成本法改按權
    益法評價，其編製合併報表之名稱及編製方式，均與財務會
    計準則公報第7號有關母子公司編製合併報表之規定不符，
    對應屬具控制能力之子公司僅稱其具重大影響力，而未依規
    定編製合併報表，顯與財務會計準則公報第7號規定不符，
    上訴人未予指正，核有違反查簽規則第20條第1項第8款第6
    目對有控制能力者，應查明是否已依規定編製合併報表之規
    定。2.嘉食化公司負債比例近年來逐步增加，至95年6月底
    已達85%，且於95年7月31日向交通銀行等24家債權銀行申請
    調降利率暨展延還款期限，惟該公司漏未揭露申請調降利率
    暨展延還款期限會議紀錄需有金融機構債權總額2分之1之同
    意等重要生效要件，上訴人未予指正；另查截至上訴人查核
    該公司95上半年度財務報告時（查核報告日期為95年8月29
    日），債權銀行尚未完成簽報，對該公司能否繼續經營存有
    重大影響，上訴人未予以妥適評估並於查核意見中特別敘明
    或出具適當之查核報告，核有違反查簽規則第20條第1項第
    19款第10目有關應查明受查者繼續經營假設之合理性，並出
    具允當查核意見之規定。3.上訴人對嘉食化公司95年3月及6
    月間處分長期股權投資予關係人之查核，僅將有關交易明細
    資料與帳載資料交互比對，上訴人雖稱已評估上開交易符合
    財務會計準則公報第33號資產除列之有關規定，惟查底稿並
    無相關之記載，核有違反審計準則公報第1號第2條應盡專業
    上應有之注意規定。再者，關於處分價款尚未收回部分備抵
    呆帳之評估乙節，經查嘉食化公司係收取關係人長期票據，
    尚有部分票據未到期，惟上訴人除執行期後收款查核確認已
    收回帳款比例（收回比例20%）外，未妥適評估公司所採行
    保全措施之合理性，及將處分標的股票作為質押品之價值，
    即認依公司原有備抵呆帳政策予以提列2％之備抵呆帳已屬
    合理，亦有違反查簽規則第20條第1項第4款第3目有關應查
    明其他應收款項備抵呆帳餘額適當性之規定。4.關於亞太固
    網公司之減損評估部分，嘉食化公司95上半年度投資亞太固
    網公司金額高達25億元，帳列以成本衡量之金融資產，其占
    長期投資比重達37%，而上訴人亦為亞太固網公司之簽證會
    計師，理應知亞太固網公司連年虧損，外在經營環境困難、
    未上市盤價值1元多等客觀事實，上訴人應審慎評估亞太固
    網公司股權投資發生減損情形。上訴人所評估該公司94年度
    虧損已大幅減少、依95年6月30日自行結算每股淨值9.045元
    評價，與94年12月31日每股淨值9.175元相較，尚無重大差
    異，創業期間虧損乃行業常態，故未認列減損損失之評估程
    序既未見載於工作底稿，且其以亞太固網公司每股淨值與94
    年12月31日相較差異不大，即認無減損之虞，亦欠允當，核
    有違反查簽規則第20條第1項第2款第7目有關應評估受查者
    於資產負債表日之金融資產有無減損情形並為適當處理之規
    定。另嘉食化公司94年度財務報告帳列投資力霸、友聯公司
    股權共計46.3億元，其市價12.1億元低於帳面價值34.2億元
    ，上訴人雖稱已執行資產減損相關查核程序云云；惟查，上
    訴人查核嘉食化公司之工作底稿，未見上訴人進行減損評估
    及測試之記載，核有違反查簽規則第20條第1項第8款第12目
    規定，查明受查者長期股權投資有無資產減損跡象、進行減
    損測試及其會計處理之適當性。又關於95上半年度友聯公司
    減損之評估部分，上訴人所依據之專家報告，其價格基準日
    為94年12月31日，且友聯公司95上半年度實際稅後淨利81,
    518,000元，較去年同期減少41％，惟上訴人於評估嘉食化
    公司95上半年度投資友聯公司股權價值有無減損時，並未對
    友聯公司95上半年度較去年同期營運情形惡化之情形進一步
    評估；且友聯公司乃上市公司，該公司於95年6月30日市價
    較嘉食化公司持有之帳面成本有重大下跌，上訴人未就此客
    觀顯著市價下跌證據審慎評估減損，且查上訴人於查核嘉食
    化公司95上半年度財務報告時，針對友聯股份有限公司（下
    稱友聯公司）投資價值減損所參考之專家報告與94年度乃同
    一份，其以1份價格基準日期已與財務報告日期差距6個月之
    專家報告為佐證，核未依查簽規則第20條第1項第8款第12目
    規定，查明受查者長期股權投資有無資產減損跡象、進行減
    損測試及其會計處理之適當性。5.嘉食化公司93年6月起為
    關係人瑞森公司銀行借款3億元，提供友聯公司股票3,740萬
    股質押，該公司雖於95上半年度財務報告附註「重大承諾事
    項及或有事項」揭露提供長期投資友聯公司股票質借之股數
    ，惟未於94年度及95上半年度財務報告背書保證相關附註揭
    露為瑞森公司背書保證3億元之事實，上訴人未予指正，工
    作底稿亦未作相關記載，核有違反審計準則公報第1號「一
    般公認審計準則總綱」第2條應盡專業上應有之注意之規定
    。另關於未妥適評估背書保證發生損失之可能性部分，上訴
    人查核時已發現嘉食化公司為關係人瑞森公司銀行借款3億
    元，提供友聯公司股票3,740萬股質押，惟上訴人未要求該
    公司於94年度及95上半年度財務報告背書保證相關附註予以
    揭露，核有違反審計準則公報第1號「一般公認審計準則總
    綱」第2條應盡專業上應有之注意規定。又上訴人查核嘉食
    化公司94年度工作底稿，並未評估背書保證或有損失，亦有
    違反查簽規則第20條第1項第20款第1目有關或有事項及承諾
    查核之規定。6.嘉食化公司94年度及95上半年度待售房地－
    力霸山河123,120,000元及112,616,000元，依財務會計準則
    公報第10號規定，存貨應以成本與市價孰低法評價，經查上
    開資產久未出售又部分涉有瑕疵，且於94年及95上半年度合
    計出售力霸山河房地75,443,000元，認列處分損失7,711,00
    0元，但對上述尚未出售之待售房地並未提列任何跌價損失
    ；而上訴人並未確實以最近期處分價格作為市價之參考依據
    ，亦未取得其他合理之市價評估依據，即逕以認定上開存貨
    並無跌價之虞，核有違反查簽規則第20條第1項第5款第10目
    有關應查明損壞、變質或歷久滯銷等之存貨是否已按淨變現
    價值與成本市價孰低法評價之規定。7.上訴人於查核嘉食化
    公司關係人交易時，係以公司提供之報表為主，核有未依查
    簽規則第20條第1項第25款，應依審計準則公報第6號第8條
    複核受查者所提供之關係人資訊，並應執行必要程序以確定
    其所提供資訊之完整性，進而發現是否存在其他關係人交易
    。又上訴人於向嘉食化公司關係人函證時，未見保留寄發及
    收回函證之紀錄，且部分底稿顯示未於函證上事先連續編號
    ，以控制函證總數及確保係原始函證正本，核有違反審計準
    則公報38號第29條（含附錄四），於寄發及收回詢證函時，
    應由查核人員親自寄出並由受詢者直接寄回會計師事務所，
    另應對所發之函證連續編號，以控制函證總數之規定。（四
    ）由於公開發行公司財務報表之允當表達，影響證券市場及
    公眾權益甚鉅，證券交易法第37條第1項及依該條所定會計
    師辦理公開發行公司財務報告查核簽證核准準則第2條爰規
    定，公開發行公司財務報告應由聯合會計師事務所之開業會
    計師2人以上共同查核簽證，期以會計師雙簽制度，配合內
    部複核程序，以加強財務報告之公信力，主副簽會計師於事
    務所內部之工作責任雖有別，惟該等會計師既於財務報表上
    共同簽章，對外應負之行政責任並不因係主簽或副簽會計師
    而有差別等由，而駁回上訴人在原審之訴。
五、本院按：經核原判決駁回上訴人之訴，除下述(一)外，並無
    不合，再就上訴意旨論斷如下：
(一)上訴人同時因受託查核力霸公司94年度及95上半年度財務報
    告，違反查簽規則，被上訴人亦依證券交易法第37條第3項
    第3款規定，以他處分撤銷上訴人辦理公開發行公司財務報
    告查核簽證之核准(此部分上訴人不服，循予提起行政爭訟
    ，經原審以96年度訴字第3584號判決駁回，上訴人仍不服，
    提起上訴，為本院99年度判字第1088號判決駁回上訴確定)
    。經查依原判決認定之事實原處分卷內所附原處分及他處分
    之送達證書，係同時於96年1月24日寄存送達於上訴人處所
    ，則原處分與他處分係同時發生效力，並無原處分生效前，
    他處分已生效，上訴人之辦理公開發行公司財務報告查核簽
    證之資格，已經撤銷之情事。原判決以該2行政處分，乃就
    上訴人所涉不同違規行為，為不同之處分，屬各別之處分，
    應依其處分內容各別發生效力，並無不能實現之情形，上訴
    人並分別提起行政訴訟，該等行政處分均未確定，並無另案
    撤銷核准處分業已確定再作成本件撤銷核准處分之情事，而
    認原處分並無行政程序法第111條第3款「內容對任何人均屬
    不能實現」之情事，理由雖有不同，但結論相同。上訴意旨
    主張被上訴人前已以他處分撤銷上訴人辦理公開發行公司財
    務報告查核簽證之資格，又以原處分欲撤銷上訴人已不存在
    之查核簽證資格，實已該當於行政程序法第111條第3款「內
    容對任何人均屬不能實現者」之無效事由，詎原判決逕以上
    訴人亦分別就上開2件行政處分提起行政訴訟在案，該等行
    政處分均未確定，率認本件並無原處分撤銷其客觀上已不存
    在之簽證資格情形，足證原判決復有判決不適用行政程序法
    第110條暨同法第111條之違誤，應予廢棄云云，即屬無據。
(二)證券發行人財務報告編製準則係主管機關依據證券交易法第
    14條第2項授權訂定。該準則第20條第1項規定：「發行人編
    製合併財務報表應依財務會計準則公報第7號規定辦理。」
    據此，財務會計準則公報第7號規定成為證券發行人財務報
    告編製準則規範內容之一部分，被上訴人將之作為認定嘉食
    化公司有無依規定編製合併報表之依據，於法無違。上訴人
    於原審並未對被上訴人將財務會計準則公報第7號作為認定
    嘉食化公司有無依規定編製合併報表依據提出質疑，於上訴
    中始主張原判決理由未說明會計研究發展基金會所公布之「
    財務會計準則公報」何以能作為原處分撤銷上訴人辦理公開
    發行公司財務報告查核簽證資格之法律依據，逕認上訴人因
    違反「財務會計準則公報」涉有疏失，而應受被上訴人之行
    政罰，指摘原判決有不備理由之當然違背法令情形云云，並
    不足採。
(三)查簽規則第2條第1項：「會計師受託查核簽證財務報表，除
    其他業務事件主管機關另有規定者外，悉依本規則辦理，本
    規則未規定者，依財團法人中華民國會計研究發展基金會所
    發布之一般公認審計準則(以下簡稱審計準則)辦理。」經查
    會計研究發展基金會發布之審計準則本是會計師專門職業工
    作之技術性標準，為會計師執行查核簽證工作所應遵守之最
    低標準。會計師執行查核簽證工作違反審計準則，即屬未盡
    其專業上之注意義務。上開查簽規則第2條係直接將審計準
    則納為規範內容一部分，使此專業上之注意義務同時成為行
    政法上之注意義務，用以判斷會計師執行查核簽證工作時，
    有無證券交易法第37條第3項所稱之「錯誤或疏漏」情事，
    其並非將法律授權其訂定法規命令再授權其所屬機關、其他
    行政機關或私法人訂定法規命令，自無違反再授權禁止原則
    。而被上訴人處罰上訴人之法律依據係證券交易法第37條第
    3項第3款及查簽規則第2條，並非審計準則。上訴意旨指摘
    原判決於本件認定上訴人執行受託查核簽證公司財務報表業
    務，有違「審計準則公報」，顯屬錯誤或疏漏，違反憲法第
    23條法律保留原則及司法院釋字第524號、第548號、第586
    號解釋意旨，有行政訴訟法第243條第1項判決適用法規不當
    之違法云云，尚有誤會。
(四)行為時會計師辦理公開發行公司財務報告查核簽證核准準則
    第2條：「公開發行公司財務報告應由聯合會計師事務所之
    開業會計師2人以上共同查核簽證」，係規定會計師2人以上
    「共同」查核簽證，並未區分「主」「副」簽證會計師，亦
    未規定此2位共同查核簽證會計師之各別分擔之工作內容。
    會計準則公報第44號第5條第4款：「主辦會計師：事務所內
    對查核案件之執行及直接報告負責之會計師」，亦未區分「
    主」「副」簽證會計師。是以上開會計師2人以上「共同」
    查核簽證之規定，係要求該等會計師均就查核案件負查核簽
    證之責任，法令上並無所謂「副」簽會計師係就「主」簽證
    會計師團隊之查核結果為形式上之書面審核，及其責任應較
    輕之規定。上訴意旨主張上訴人就嘉食化公司財務報告主副
    簽證會計師執行查核或核閱工作之內容，以及查核或核閱工
    作係由何人主導等情，分別提出與本件同一原因事實所涉另
    案刑事程序之相關證人證述筆錄，由另案證人於刑事程序審
    判中之陳述，明顯可知力霸公司財務報告之查核或核閱均由
    主簽證會計師單思達負責，且查核或核閱工作團隊亦僅受單
    思達之指揮監督，上訴人僅係就主簽證會計師之查核結果為
    形式上之書面審核等節，如果屬實，反足證上訴人未盡其法
    令上要求共同查核簽證之責任。上訴意旨指摘原判決並未採
    認上開另案刑事程序中之證人證述，亦且未說明其不採之理
    由，逕以主副簽會計師於事務所內部之工作責任雖有別，惟
    渠等對外應負之行政責任並不因主簽或副簽而有所差別為由
    ，率認上訴人之陳述僅屬減免責任之藉口，有判決不備理由
    之當然違背法令情形云云，尚屬無據。
(五)法令上並無所謂「副」簽會計師係就「主」簽證會計師之查
    核結果為形式上之書面審核，其責任應較輕之規定，已如上
    述，上訴人自不得以其係「副」簽會計師而要求負較輕之責
    任。再行政裁量為行政機關之固有權限，除非其裁量逾越權
    限或濫用權限，否則不能指為違法。是以行政處分相對人於
    訴訟中主張行政機關之裁量行為違反一般法律原則(濫用權
    限)者，應具體陳明其違反一般法律原則之情節，俾使處分
    機關得對處分無違一般法律原則為說明，事實審法院並得據
    以於必要時進行職權調查。上訴人於原審雖提出被上訴人機
    關網站所載會計師懲戒及行政處分紀錄表，惟並未具體指出
    該等案件與本案之違反行政法上義務情節有如何相同情事，
    而處罰內容不同，僅泛言本案之處罰有違反平等原則，尚不
    能要求原審法院對其空泛主張進行職權調查。上訴意旨主張
    上訴人就力霸公司財務報告之核閱或查核工作，在執行程度
    上確與主簽證會計師顯有區別，上訴人就本件受查公司之財
    報查核工作僅進行1年之簽證，而主簽證會計師就此財報查
    核工作則已為多年之簽證工作，就此簽證時間長度之差異，
    亦可見上訴人與主簽證會計師於此財報查核工作涉入程度之
    不同，且上訴人無法直接指揮查帳人員，亦未接觸力霸公司
    人員，對於力霸公司轉投資公司之相關訊息，亦僅得透過主
    簽證會計師所查核簽證之財務報告加以取得，是以主副簽會
    計師間之權責範圍實有極大落差，二者所負之責任程度顯應
    有所區別，始符合比例原則與平等原則之內涵，此為上訴人
    於原審法院即已提出之主張，惟原判決就原處分是否有違反
    平等原則、比例原則，或被上訴人就另案會計師懲戒或行政
    罰事件與本件爭議間之關連等事實，全未調查任何證據以認
    定事實，率認「上訴人所舉其他案例，核與本件所涉違規情
    節不同，造成之影響輕重亦有差異，尚不足以援引為本件有
    利之證據」，顯有違背法令之瑕疵云云，自不足採。
(六)綜上所述，原判決並無上訴人所指有違背法令之情形，上訴
    意旨指摘原判決違背法令，求予廢棄，為無理由，應予駁回
    。
六、據上論結，本件上訴為無理由。依行政訴訟法第255條第1項
    、第98條第1項前段，判決如主文。
中    華    民    國    99    年    11    月    4     日
                    最高行政法院第五庭
                        審判長法官  黃  璽  君
                              法官  姜  素  娥
                              法官  鄭  忠  仁
                              法官  吳  東  都
                              法官  陳  金  圍

以  上  正  本  證  明  與  原  本  無  異
中    華    民    國    99    年    11    月    5     日
                              書記官  郭  育  玎

司法院資訊處製作；財團法人民間司法改革基金會備份。
